【裁判字號】    99,訴,4
【裁判日期】    990319
【裁判案由】    搶奪等
【裁判全文】
福建金門地方法院刑事判決                 99年度訴字第4號
    公  訴  人  福建金門地方法院檢察署檢察官
    被      告  丙○○
上列被告因搶奪等案件，經檢察官提起公訴（98年度偵字第529
號），並追加起訴（99年度偵字第81號）後，因被告對原起訴之
犯罪事實為有罪之陳述，本院裁定就該部分進行簡式審判程序，
判決如下：
    主  文
丙○○竊盜，處有期徒刑月，扣案之鑰匙壹支沒收；又意圖為
自己不法之所有，搶奪他人之動產，處有期徒刑拾月；應執行有
期徒刑壹年，扣案之鑰匙壹支沒收。
    事  實
一、丙○○因無交通工具可用，於民國98年11月23日清晨5時5分
    許，身穿白色上衣、上罩翻面之金門酒廠藍色外套、著黑色
    運動長褲，行經金門縣金城鎮○○路70巷8弄5號住宅後方，
    見唐敏添所有之牌照990-PZC號機車停放該處，無人看管，
    竟意圖為自己不法所有，以自備之鑰匙1支插入該機車之鑰
    匙孔內予以發動，而竊取該機車，得手後供己代步使用。
二、丙○○因失業缺錢花用，於98年11月23日清晨5時45分許，
    騎乘牌照990-PZC號機車駛至金門縣金城鎮○○路29巷口前
    ，見甲○○騎乘腳踏車獨行，又意圖為自己不法所有，尾隨
    至金城鎮○○路38之1號屋前，趁甲○○不及防備之際，自
    其後方出手搶奪甲○○所有、放在腳踏車前方置物籃內之黑
    色大皮包1只（內含新台幣紙鈔16萬元、人民幣紙鈔400元、
    郵局存摺1本、郵局提款卡1張、身分證1張、全民健康保險
    卡1張、駕駛執照1張、NOKIA行動電話1支、GPLUS行動電話1
    支、汽車防盜器1個、粉紅色名片夾1個、化妝包1個、側揹
    小皮包1個、花旗銀行信用卡1張、國泰世華商業銀行信用卡
    1張、聯邦商業銀行信用卡1張、永豐國際商業銀行信用卡1
    張、中華郵政信用卡1張），得手後即騎車往民族路方向加
    速逃逸；嗣先騎車至其位在金門縣金城鎮○○路180巷6弄5
    號祖宅前方停下，自所搶得之甲○○黑色大皮包中取出人民
    幣400元及新台幣十餘萬元後，將其餘物品及現鈔，連同該
    黑色大皮包藏在該祖宅客廳之櫃子內，繼於當天早上6時餘
    許買一碗麵線回金滿樓旅館中庭食用，適遇報案之甲○○帶
    警察前來盤查，即趁隙從旅館後門逃走，並將所竊得之機車
    騎到金湖鎮之金湖聯大賣場外面丟棄，再改搭計程車回到金
    城鎮中正國小旁，另行租用金城鎮○○路166巷5號2樓房屋
    躲藏；其後為警持搜索票搜索，於98年11月24日下午2時20
    分許，在金門縣金城鎮○○路180巷6弄5號屋內，起出丙○
    ○搶得之黑色大皮包（內有新臺幣13,372元、NOKIA及GPLUS
    廠牌行動電話各1支、郵局存摺1本、提款卡1張、身分證、
    全民健康保險卡、駕駛執照各1張、汽車防盜器、粉紅色名
    片夾、化妝包、側揹小皮包各1個及信用卡5張），復於98年
    11月25日下午1時30分許在金門縣金城鎮○○路29巷5號金滿
    樓旅館之203號房內扣得丙○○所有、行搶時穿著之白色運
    動上衣1件、黑色運動長褲1條，另於98年11月26日晚上6點
    30分起至7時止，在金門縣金城鎮○○路166巷5號2樓扣得丙
    ○○所搶得、花用剩餘之新台幣120,100元(仟元鈔111張，
    伍佰元鈔17張，佰元鈔6張)、人民幣佰元鈔4張，暨丙○○
    所有供其竊盜使用之機車鑰匙1支、行搶時反穿之金門酒廠
    外套1件，而查悉上情。
三、案經金門縣警察局金城分局報請福建金門地方法院檢察署檢
    察官偵查起訴。
    理  由
壹、程序部分：
一、被告之自白祇要具有任意性，並與事實相符，不分係在審判
    內、外所為，均有證據能力；而本件被告就其於警詢及偵訊
    時所為供述之任意性均不爭執；且各該不利於己之供述，按
    後段理由所述均與事實相符，復查無刑事訴訟法第156條第1
    項、第158條之2所定不得作為證據之情形，則被告於警詢及
    偵訊時所為不利於己之供述，即均有證據能力。
二、卷附之車號查詢重型機車車籍表，係公務員執行監理業務就
    車籍所為之紀錄文書；且其內容如屬虛偽，製作人可能因此
    負擔刑事、行政責任，若有錯誤亦得申請更正，其可信性極
    高，依刑事訴訟法第159條之4第1款規定，應有證據能力。
三、卷附之金門縣警察局車輛尋獲電腦輸入單，係具有公務員身
    分之警察受理民眾申報車輛或車牌失竊後，鍵入電腦所例行
    製作之紀錄文書，其正確性極高，且查無顯不可信之情形，
    依刑事訴訟法第159條之4第1款規定，應有證據能力。
四、卷附之搜索扣押筆錄、扣押物品目錄表、扣押物品收據，均
    係具有公務員身分之司法警察，本於法定職務，於搜索扣押
    當場所製作之證明文書，並交付副本予所有人、持有人或保
    管人收執，如有錯誤亦可當場或事後請求更正，其真實性之
    保障極高，且查無顯不可信之情形，依刑事訴訟法第159條
    之4第1款規定，應有證據能力。
五、卷附之搜索票、贓物認領保管單、扣押物品清單，雖均係被
    告以外之人在審判外所為之書面陳述；然當事人就各該傳聞
    證據之證據能力於本院準備程序及審判期日均未爭執，且已
    同意作為證據(本院卷第57～59頁)，本院審酌各該言詞陳述
    及書面作成時之情況，並無違法取得或證明力過低等不宜作
    為證據之情形，依刑事訴訟法第159條之5規定，自均有證據
    能力。
六、照片乃透過照相機機械地將一定事實留存於軟片或相紙上，
    基本上未介入人的心理供述過程，非屬供述證據；且卷附拍
    攝贓物及其存放地點之照片，乃與被告竊盜、搶奪之認定有
    關之物證，應有證據能力。
貳、實體部分：
一、前揭犯罪事實業經被告丙○○於本案警詢、偵訊及審理時坦
    承不諱，核與被害人唐敏添、甲○○指訴之被害經過，暨乙
    ○○所述之祖厝搜索扣押情節相符，並有車號查詢重型機車
    車籍表影本1紙（偵卷第11頁）、金門縣警察局車輛尋獲電
    腦輸入單1紙（警卷第38頁）、搜索扣押筆錄3件（警卷第19
    ~21、23~25、28~30頁）、搜索票3紙(警卷第41~43頁)、贓
    物認領保管單2紙（警卷第36、37頁）、照片28張（警卷第
    46~59頁）在卷，暨載明於扣押物品目錄表3紙（警卷第22、
    26、31頁）、扣押物品收據2紙(警卷第27、32頁)、扣押物
    品清單1紙（偵卷第6頁）之附表所示財物扣案可稽，足證被
    告之自白屬實。
二、綜上所述，被告竊取機車、搶奪財物之犯行事證明確，堪以
    認定，爰依法論科如下：
  (一)核被告所為，係犯刑法第320條第1項竊盜及第325條第1項搶
    奪罪；所犯上開2罪，其犯意個別，行為互殊，應予分論併
    罰。又被告係高中畢業，於案發時已失業，無收入，並已離
    婚等情，為其所自承(本院卷第98頁)；除於98年12月30日經
    臺灣臺北地方法院判處有期徒刑捌月確定外，於本案發生前
    並無犯罪前科，亦有卷附之臺灣高等法院被告前案紀錄表及
    上開判決查詢網頁影本可憑；爰審酌上述之被告知識程度、
    生活狀況及素行，暨其失業後因無交通工具、缺錢花用，竟
    以自備之鑰匙竊取機車，再騎機車搶奪十餘萬元等財物，惟
    於犯後已坦承罪行，態度良好等一切情狀，量處如主文所示
    之刑，併定其應執行之刑，以示懲儆。
  (二)扣案之機車鑰匙1支係被告所有、供犯罪所用之物，業據被
    告陳明在卷（本院卷第12、93頁），應依法宣告沒收；至於
    查扣之白色運動上衣1件、黑色運動長褲1條及金酒外套1 件
    ，係常人外出均需穿著之衣物，對被告竊盜、搶奪犯罪之遂
    行亦無直接之助力，應非犯罪工具，即無從加以沒收。又扣
    案之黑色安全帽係置於唐敏添之機車置物箱、遭被告一併竊
    取之物，為被告所自承（本院卷第86頁），即非被告所有，
    自不得加以沒收。
  (三)數罪併罰，若其中一罪係最重本刑逾5年，或最輕本刑逾6個
    月，而不能為6個月以下有期徒刑或拘役之宣告者，因不符
    刑法第41條第1項所定得易科罰金之要件，則併合處罰結果
    ，所定執行刑根本不得易科罰金，原可易科之他罪所處之刑
    ，自亦無庸為易科折算標準之記載(司法院院字第2702號、
    釋字第144號解釋意旨參照)。本件被告所犯之竊盜罪及最輕
    本刑逾6個月之搶奪罪即屬前揭情形之適例；至於司法院釋
    字第662號解釋謂：「中華民國94年2月2日修正公布之現行
    刑法第41條第2項關於數罪併罰，數宣告刑均得易科罰金，
    而定應執行之刑逾6個月者，排除適用同條第1項得易科罰金
    之規定部分，與憲法第23條規定有違，並與本院釋字第366
    號解釋意旨不符，應自本解釋公布之日起失其效力」，暨依
    上揭解釋意旨，於99年1月27日修正公布之刑法第41條第8項
    規定：「第1項至第4項及第7項之規定，於數罪併罰之數罪
    均得易科罰金或易服社會勞動，其應執行之刑逾6月者，亦
    適用之」，均係針對各罪原均得易科罰金，即最重本刑均在
    5 年以下，而皆受6月以下有期徒刑宣告之數罪，所定執行
    刑逾有期徒刑6月者為解釋或規範，與本件之情形尚有不同
    ，應無適用之餘地，亦不生比較新舊法之問題，即不影響被
    告所犯上述兩罪均不得易科罰金之結論。
據上論斷，應依刑事訴訟法第273條之1第1項、第299條第1項前
段、刑法第320條第1項、第325條第1項、第51條第5款、第38條
第1項第2款、第3項、刑法施行法第1條之1第1項、第2項前段，
判決如主文。
本案經檢察官席時英、許志龍到庭執行職務。
中    華    民    國    99     年    3    月    19    日
                      刑事第一庭  法  官  周建興
以上正本證明與原本無異。
如不服本判決，應於收受判決後10日內向本院提出上訴書狀，並
應敘述具體理由；其未敘述上訴理由者，應於上訴期間屆滿後20
日內向本院補提理由書（均須按他造當事人之人數附繕本）「切
勿逕送上級法院」。
中    華    民    國    99     年    3    月    19    日
                                  書記官  龔月雲
本案論罪科刑法條全文：
中華民國刑法第320條
（普通竊盜罪、竊佔罪）
意圖為自己或第三人不法之所有，而竊取他人之動產者，為竊盜
罪，處 5 年以下有期徒刑、拘役或 5 百元以下罰金。
意圖為自己或第三人不法之利益，而竊佔他人之不動產者，依前
項之規定處斷。
前二項之未遂犯罰之。
中華民國刑法第325條
（普通搶奪罪）
意圖為自己或第三人不法之所有，而搶奪他人之動產者，處 6 月
以上 5 年以下有期徒刑。
因而致人於死者，處無期徒刑或 7 年以上有期徒刑，致重傷者，
處 3 年以上 10 年以下有期徒刑。
第 1 項之未遂犯罰之。

司法院資訊處製作；財團法人民間司法改革基金會備份。
